【裁判字號】    98,交聲,4008
【裁判日期】    981231
【裁判案由】    交管條例聲異
【裁判全文】
臺灣板橋地方法院交通法庭裁定        98年度交聲字第4008號
原處分機關  交通部公路總局臺北區監理所板橋監理站
異  議  人  甲○○
上列異議人因不服原處分機關於民國98年9 月29日所為板監裁字
第裁1-C00000000 、41-C00000000號違反道路交通管理事件裁決
書所為處分，經聲明異議，本院裁定如下：
    主  文
異議駁回。
    理  由
一、按汽車駕駛人，行經有燈光號誌管制之交岔路口闖紅燈者，
    處新台幣（下同）一千八百元以上五千四百元以下罰鍰，道
    路交通管理處罰條第五十三條第一項定有明文；又違反上開
    規定者，應記違規點數三點之處分，同條例第六十三條第一
    項第三款亦有明定。次按汽車（包括機器腳踏車）行駛有下
    列情形之一者，處汽車所有人新臺幣三百元以上六百元以下
    罰鍰，並責令改正、補換牌照或禁止其行駛： (二)行 車執
    照、拖車使用證或預備引擎使用證，未隨車攜帶，道路交通
    管理處罰條例第十四條第二款規定甚明。末按行為人有本條
    例之情形者，應填製舉發違反道路交通管理事件通知單（以
    下簡稱通知單），並於被通知人欄予以勾記，當場舉發者，
    其通知聯應填記駕駛人或行為人姓名、性別、出生年月日、
    地址、身分證統一編號及車主姓名、地址、車牌號碼、車輛
    種類。被查獲之駕駛人或行為人為受處分人時，應於填記通
    知單後將通知聯交付該駕駛人或行為人簽名或蓋章收受之；
    拒絕簽章者，仍應將通知聯交付該駕駛人或行為人收受，並
    記明其事由及交付之時間；拒絕收受者，應告知其應到案時
    間及處所，並記明事由與告知事項，視為已收受，道路交通
    管理事件統一裁罰基準及處理細則第十一條第一項第一款亦
    有明文。
二、原處分意旨略以：本件異議人即受處分人甲○○於民國九十
    八年四月二十八日二十時十分許，騎乘車牌號碼為CHE-306
    號之重型機車，行經有燈光號誌管制之臺北縣永和市○○路
    、保福路口，因有「紅燈迴轉」（中山迴轉保福）及「未帶
    行照」之違規，經臺北縣政府警察局永和分局執勤警員當場
    以北縣警交大字第C00000000 、C00000000 號違反道路交通
    管理事件通知單舉發，嗣異議人依法提出申訴，經交通部公
    路總局臺北區監理所板橋監理站於九十八年九月二十九日以
    板監裁字第裁41-C00000000、41-C00000000號裁決書各裁處
    異議人罰鍰四千五百元、六百元，並記違規點數三點。異議
    意旨略以：異議人於違規當時未獲員警告知繳交罰鍰之時間
    、地點，以致延誤繳款期限而罰款加倍，實不合理，懇請將
    罰金降至原來之金額，為此聲明異議等語。
三、經查：本件異議人於前揭時、地違規而經警攔停舉發之，此
    為異議人所不否認，此有卷附北縣警交大字第C00000000 、
    C00000000 號違反道路交通管理事件通知單二張在卷可查，
    違規事實堪予認定，然異議人辯稱並未聽到舉發員警告知繳
    交罰鍰之時間、地點，以致延誤繳款期限云云。惟證人即臺
    北縣政府警察局永和分局永和交通分隊舉發員警吳重禹於本
    院訊問中具結證稱：「（問：本件舉發經過？）九十八年四
    月二十八日十九時至二十一時執行取締違規勤務，當時我在
    永和市○○路、保福路口，攔查違規行為人，於二十時十分
    見異議人從中山路，永和往中和方向，保福路是綠燈，所以
    中山路是紅燈，他在十分許迴轉，方向是向中和市的，當時
    我們在前面的路口將他攔下，並且告知他違規事實，還請他
    出示行照、駕照，他有帶駕照，沒有行照，他不承認他有上
    開違規事實，我們依法舉發他」、「（問：你當時站立的位
    置？）在中山路上，我是在異議人的對向車道」、「（問：
    所以你看到他迴轉時，他前方的號誌是紅燈？）對，我站立
    的位置可以看見號誌」、「（問：他迴轉的時候紅燈亮了多
    久？）我不清楚，但絕對不是在變換燈號的二、三秒內」、
    「（問：你當時告知他違規的事由為何？）未帶行照及紅燈
    迴轉。」、「（問：當時異議人有無在罰單上簽名？）我記
    得他拒簽名、也拒收。」、「（問：他拒收罰單時，有無告
    知他權利？）我有告訴他應到案處所及時間。」（參見本院
    九十八年十二月二日訊問筆錄）等語。查警員執行公務時，
    本身即受有行政懲處責任之監督，且其到庭具結作證，更係
    以刑事責任擔保其證言之真實性，其之證言又與常情無悖，
    是其證述曾向異議人為救濟方式等程序事項之告知，應非子
    虛，自足採信。再異議人拒絕簽收舉發通知單之情事，並經
    警員在舉發通知單上載明「已告知行為人應到案日期及處所
    」，並註記：「拒收拒簽」之字樣，此亦有上開舉發通知單
    影本二紙在卷可考，則依前揭違反道路交通管理事件統一裁
    罰基準及處理細則第十一條第一項第一款，自當視為異議人
    已收受該通知單，本件舉發程序亦於法無違。今舉發員警既
    已於填記舉發通知單內各欄位後，將該舉發通知單交付異議
    人簽名或蓋章收受，則異議人於斯時已處於隨時可得收受該
    舉發通知單之狀態，異議人如有不服或事後願繳納罰鍰，自
    得為後續之救濟行為或繳款行為，本身之權利並未因而受有
    影響，如拒絕收受，自應承受其怠於收受舉發通知單之不利
    益，是立法者明定此種情況仍生送達之效力，異議人自不能
    以未收受裁罰機關所寄之違規通知單為由執以抗辯。是以，
    異議人於違規當日即已得悉其違規事實，自應主動向監理單
    位查詢其應到案處所及罰鍰金額，竟怠於自動繳納罰鍰或到
    案聽候裁決，而致逾越應到案日期，即應承受逾期加重裁罰
    之不利益，故原處分機關逕依違反道路交通管理事件統一裁
    罰基準表規定，就逾越應到案期限即九十八年五月十四日已
    達六十日以上，各裁處異議人罰鍰四千五百元、六百元，於
    法自無不合，異議人所辯，並不足取，是本件聲明異議為無
    理由，應予駁回。
據上論結，應依道路交通案件處理辦法第十九條，裁定如主文。
中    華    民    國    98    年    12    月    31    日
                      交通法庭  法  官  李幼妃
以上正本證明與原本無異
如不服本裁定應於送達後5日內向本院提出抗告狀
                                書記官  廖貞音
中    華    民    國    98    年    12    月    31    日

司法院資訊處製作；財團法人民間司法改革基金會備份。
